臺灣高雄地方法院刑事判決　　　　　　　　　　　　八十七年度訴字第二五五四號
　　公　訴　人　台灣高雄地方法院檢察署檢察官
　　被　　　告　甲○○
　　選任辯護人　林夙慧
右列被告因違反稅捐稽徵法案件，經檢察官提起公訴（八十七年度偵緝字第七五九號
），本院判決如左：
    主  文
甲○○無罪。
    理  由
一、公訴意旨如附件起訴書所載。
二、按犯罪事實應依證據認定之，無證據不得推定其犯罪事實，刑事訴訟法第一百五
    十四條定有明文。又不能證明被告犯罪，應諭知無罪之判決，同法第三百零一條
    第一項亦有規定。
三、公訴人認被告甲○○涉觸犯刑法第二百十六條、第二百十條行使偽造私文書罪及
    稅捐稽徵法第四十一條逃漏稅捐罪嫌，主要是以被害人丙○○檢舉於民國八十四
    、八十五年間並未在被告之基順機械廠有限公司（下稱基順公司）工作，也未領
    該公司之薪資，且被告在檢察官偵查訊問時先稱被害人當時在其公司工作，經與
    被害人對質後，又改稱報稅由會計負責，被告不知情，也無法舉出當時會計之姓
    名及身分，顯然為卸責之詞，被告逃漏稅捐事實並有財政部台灣省南區國稅局高
    雄縣分局移送書及相關報稅資料為依據。
四、被告不承認犯罪事實，稱我經營基順公司外，也是冠利營造股份有限公司（下稱
    冠利公司）之負責人，員工眾多，工地分散，公司內部事項皆由會計人員負責，
    當時有七八位會計整理帳目，丙○○本為被告公司之員工，何時離職，被告也無
    暇顧及，當時承辦會計疏忽未為丙○○辦理離職，使得被告公司仍為丙○○繳交
    保險費，健保開辦後，被告公司仍以丙○○為員工辦理健保，按月繳交保險費，
    嗣後會計誤以為丙○○仍為員工，而繼續辦理薪資扣繳，被告是二家公司之負責
    人，平時在工地監督工程進行，報稅由會計負責，被告僅在會計製作完成之書面
    上蓋章，這也是業界慣例，被告也無從得知丙○○已經離職，後來因為經濟不景
    氣，被告遭受波及，員工紛紛求去，才無法找到當時之會計人員，不是故意偽造
    文書及逃漏稅捐等情。
五、經查
  （一）丙○○於民國七十七年間曾任職於基順公司，月薪三千元，後來都在核三廠
        擔任零工，薪水不等，七十八年間離職後，就未在該公司任職，已經證人丙
        ○○在檢察官訊問時（八十七年度偵緝字第七五九號第十四頁背面）及本院
        審理時（八十八年一月八日審判筆錄）陳述清楚，被告也承認上情，可見丙
        ○○曾為被告公司之員工，領固定薪資，民國七十八年間，擔任核三廠零工
        時離職。以被告當時身為二家公司之負責人（有經濟部公司執照二張在卷）
        ，員工眾多，又分散各工地，對公司外面各工地之零工之人數及出入，必然
        依靠各工地會計及工頭之報表審核，證人即基順公司會計乙○○也在本院證
        稱工地有工地會計，工地請款是工頭報由我們發款，實際他們報薪資報表給
        我們就做等情（八十九年十一月二十二日審判筆錄），而被告負責公司營運
        及工地工程，更無從實際核對每位員工之狀況。雖然丙○○於民國七十八年
        間離職後，未在基順公司工作，基順公司於民國八十四、八十五年間申報支
        付丙○○薪資所得，有綜合所得稅各類所得資料查詢表二紙在卷（八十七年
        度偵字第一一三八八號偵查卷第八頁），基順公司確實虛報丙○○之二年薪
        資，但究係被告知情並要求員工虛報，亦或會計人員誤報，當然尚有再查證
        之必要，不能以被告之公司所報員工薪資不符事實，就認為被告故意虛報員
        工薪資以逃漏稅捐。
   （二）被告雖在檢察官第一次訊問時稱丙○○有在公司工作，但有說勞保都在我
         公司等情，檢察官再問被告丙○○月薪如何，為何報稅薪資多，被告答稱
         要問會計等情（八十七年度偵緝字第七五九號偵查卷第七頁背面），顯然
         被告以丙○○仍有勞保，認定丙○○仍為公司之員工，嗣後丙○○與被告
         在偵查中對質，被告對丙○○八十四、八十五年間是否領薪資，答不知道
         ，那是別人作的等情（上開偵查卷第十四頁背面），被告仍是不確定郭月
         娥是否於八十四、八十五年間在基順公司工作，而丙○○自七十八年二月
         二十八日由基順公司申報加保勞工保險，迄八十六年六月三十日退保之事
         實，有勞工保險局九十年三月二十日，九十保承字第一00三六三七號函在
         卷，被告之基順公司確實自丙○○工作後，為其辦理勞工保險，八十四及
         八十五年間，丙○○也列名為基順公司之員工無誤，因此，被告偵查中以
         丙○○仍有勞保，先答稱丙○○有在公司工作，並不能直接認為被告說謊
         ，後來被告與丙○○對質後，仍不能確定丙○○是否其員工，當然與其身
         為負責人，不知道員工確實情形有關，被告既非承認丙○○是其員工，也
         無前後矛盾之情形可言。被告之公司為丙○○加入勞保，繳交保險費長達
         八年之久，丙○○並不知道，其在別處工作，也有勞保，已經證人丙○○
         在偵查中證述明確（八十七年度偵緝字第七五九號十四頁背面），被告之
         公司既已申報丙○○之薪資，又為其加保，繳交多餘之保險費多年，顯然
         對被告之公司不利，被告所稱其工地會計人員漏未向公司報丙○○離職，
         使得公司會計人員一直申報丙○○為員工而加保勞保，並申報薪資，以被
         告公司經營工程情形，因會計人員疏漏之可能性甚大。至於被告不能舉出
         承辦會計人員之姓名及住址，以被告公司歇業，人員散失，縱未能找到證
         人，也不能反證被告所言不實在。
   （三）綜合本件所有證據，尚不能排除被告因其員工疏忽，致發生誤報丙○○八
         十四年、八十五年薪資之可能性，當然無法確定被告故意虛報丙○○之薪
         資，本件被告犯行尚屬不能確定，依法應為無罪之諭知。
六、檢察官移送併辦部分（八十六年偵字第二三八六一號被害人徐若青、陳進仕，八
    十七年偵字第二六0九九號被害人王德揚，八十七年偵字第二四0二0號被害人陳
    金全，八十七年偵字第二五七一八號被害人詹麗華等），因本件起訴部份已諭知
    無罪，自無從發生連續犯之裁判上一罪關係，此部份既未經起訴，本院不得審理
    ，應由檢察官另行偵辦。
據上論斷，應依刑事訴訟法第三百零一條第一項，判決如主文。
中      華      民      國      九十一      年    五    月    二十四    日
                                  臺灣高雄地方法院刑事第二庭
                                      法  官  宋  明  中
右正本證明與原本無異。
如不服本判決，應於判決送達後十日內，向本院提出上訴狀。
                                      書記官  林  介  欽
中      華      民      國      九十一      年    五    月    二十四    日
